【裁判字號】    98,上易,611
【裁判日期】    980521
【裁判案由】    竊盜
【裁判全文】
臺灣高等法院臺中分院刑事判決         98年度上易字第611號
上  訴  人
即  被  告  己○○
            丙○○
上二人共同
選任辯護人  江燕鴻律師
上列上訴人因竊盜案件，不服臺灣苗栗地方法院97年度易字第10
43號中華民國98年2月26日第一審判決(起訴案號：臺灣苗栗地方
法院檢察署97年度偵字第3350號），提起上訴，本院判決如下：
    主  文
上訴駁回。
丙○○緩刑參年。
    犯罪事實
一、己○○承攬戊○○向苗栗縣政府申請許可位於苗栗縣泰安鄉
    ○○段1、3地號原住民保留地杉木之採運工作，其竟意圖為
    自己不法之所有，與其僱用之司機丙○○基於共同之犯意聯
    絡，於民國 97年7月15日上午 9時許，將其砍伐之日本杉約
    2500材（12呎長），利用丙○○所駕駛之車牌號碼7J-908號
    大貨車，竊運下山而據為已有。嗣戊○○據員工之通報趕往
    途中攔截，於同日上午 9時40分許，在苗栗縣泰安鄉○○村
    ○○○○道約19公里處產業道路，當場攔獲而報警處理，並
    扣得上開日本杉（業經發還戊○○）。
二、案經戊○○訴由苗栗縣警察局大湖分局報告臺灣苗栗地方法
    院檢察署檢察官偵查起訴。
    理    由
壹、證據能力部分：
    按被告以外之人於審判外之言詞或書面陳述，雖不符刑事訴
    訟法第159條之1至第159條之4之規定，而經當事人於審判程
    序同意作為證據，法院審酌該言詞陳述或書面陳述作成時之
    情況，認為適當者，亦得為證據；當事人、代理人或辯護人
    於法院調查證據時，知有第159條第1項不得為證據之情形，
    而未於言詞辯論終結前聲明異議者，視為有前項之同意，刑
    事訴訟法第159條之5定有明文。核其立法理由在於傳聞證據
    未經當事人之反對詰問予以核實，乃排斥其證據能力。惟當
    事人如放棄對原供述人之反對詰問權，於審判程序表示同意
    該等傳聞證據可作為證據，此時，法院除認該傳聞證據欠缺
    適當性外，自可承認其證據能力。查，檢察官、被告 2人及
    選任辯護人於本案辯論終結前，對本案所援引之下列證據之
    證據能力均不爭執，本院審酌各該證據作成時，亦無不法取
    供之情形，認亦適合作為本案之證據，揆諸上開說明，本案
    下列所引用之證據均有證據能力。
貳、實體部分：
一、訊據被告己○○、丙○○均矢口否認有何竊盜犯行，均辯稱
    ：事發前一日，被告丙○○之貨車已裝載妥木材準備載往戊○○所有之第二積材場，嗣因戊○○要求翌日早上再為運送
    ，被告丙○○之貨車乃停放於林班地內之第一積材場，翌日
    被告丙○○將貨車開往第二積材場時，因戊○○之大貨車及
    吊車仍未上山，伊等乃利用此段時間，將貨車開到司馬限林
    道19.2公里10公尺處加水，擬加完水後再返回第二積材場，
    而因18.6公里處有較寬廣之迴轉處，故伊等於加完水後，才
    再往山下欲駛至18.6公里處迴車，詎尚未到達該處即遭攔獲
    ，伊等並無竊取貨車上木材之行為。況伊等係於上午9時40
    分許被攔獲，當時為視線良好的大白天，而該貨車上所堆放
    之2500材日本杉已明顯超過車斗，又無任何黑網或帆布遮掩
    ，伊等若有竊盜木材之犯意，為何不在前一天之深夜即將木
    材偷運下山，或以黑網或帆布將已堆放超過車斗之木材遮掩
    ，竟敢膽大妄為在光天化日之下，毫無遮掩地將滿車木材載
    運下山，如此行為又如何能避開司馬限林道之「中興檢查哨
    」或「梅園派出所」；再者，該貨車僅剩1格之油料，亦不
    足夠開往山下云云。
二、惟查：
  (一)依證人即告訴人戊○○於原審所證：因之前梅園村村民向伊
    報告，有發現偷載木材外運之情形，故伊於 97年7月15日凌
    晨就到現場，準備當場逮捕被告 2人；到現場後發現木材都
    已經裝載上車，而該批木材本來是要小搬運到第二積材場卸
    下來的，但被告 2人並沒有卸下，而是直接載出工地；伊有
    交代員工如被告丙○○之貨車開出去，立即通知伊予以攔截
    ，當時有兩部車去攔截，其中1位員工駕駛3.5噸小貨車在後
    面猛按喇叭，他們都不停，繞了差不多4、500公尺後，才慢
    慢停下，在早上9時30分，離我們工地1公里多的地方被我們
    追上等語（見原審卷第69、70、71頁）。足見證人戊○○早
    即發現有木材短缺之情形，始於事發當日凌晨親自上山準備
    當場逮捕被告2人，而事後被告2人亦確遭查獲載運木材下山
    。
  (二)被告2人雖以前詞置辯，但查：
  1.司馬限林道路邊所標示之里程數，越往山上公里數就越多，
    而在 18.6公里及19.2公里處各有1個迴轉處，但因18.6公里
    處的路旁有凸出一點點，較19.2公里處之迴轉處約寬半公尺
    到1公尺，惟如果以被查獲的該輛大貨車而言，在這2個迴轉
    處，要迴轉都沒有問題，亦即在19.2公里處也可以很容易迴
    轉；又該加水處係位於19.2公里處再往上10公尺的地方，司
    馬限林道由18.6公里處往19.2公里處之方向係上坡路段等情
    ，業據證人即梅園派出所所長乙○○於本院證稱在卷，並有
    19.2公里、18.6公里處及水源處之照片附卷可稽（見本院卷
    第48頁，原審卷第36、37、100至103頁)，是被告2人若確有
    在19.2公里往上10公尺處加完水後，理應在附近之19.2公里
    處迴轉後返回第二積材場，實無駕駛該貨車再往山下行駛至
    18.6公里處後才迴轉之理，況以當時被告2人所駕駛之該貨
    車僅剩1格之油料（詳如後述)，而在18.6公里處迴轉後，返
    回第二材積場又是上坡路段，衡諸經驗法則判斷，行駛上坡
    路段，且載運重物，較為費時費油，被告2人更無將車開至
    18.6公里處後才迴轉之理；另參以被告丙○○自承其每日均
    會往返行駛於司馬限林道（見原審卷第93頁），則其對司馬
    限林道路況當屬熟悉，其對19.2公里處可供貨車迴轉，應知
    之甚詳。是被告2人未於19.2公里處迴轉返回第二積材場，
    竟載運木材往山下走，直至19公里處始遭攔獲，顯違背常情
    。
  2.被告己○○於原審所提之刑事答辯狀中自承：在林班區工作
    之大貨車和一般小客車不同，於每日工作後須加水以保持煞
    車功能之正常運作，伊通常於晚上工作完成回所承租位於梅
    園派出所旁之工寮休息時為大貨車加水，然97年7月14日因
    戊○○本囑託伊將該大貨車上之2500材積之日本杉，由第一
    積材場載運至第二積材場，但事後又改稱隔日早上再運送，
    故7月14日晚上該大貨車就停在第一積材場未加水等語（見
    原審卷第23頁背面），則案發前一日該大貨車既未加水，致
    水量不足，恐會影響車輛之煞車功能，被告丙○○身為職業
    司機，對此自難諉為不知，被告2人竟未卸下木材，而以載
    有木材之重車開下山去加水，要與車輛之安全常識相悖。況
    被告2人本可在第二積材場等候至卸下木材後，始前去加水
    ，既省油又安全，然被告2人捨此不為，反採取既耗油又危
    險之方式前去加水，實令人費解。被告2人所辯其等係前去
    加水，擬再返回第二積材場乙節，委不足採。
  3.另被告鍾慶炫於原審係供稱：伊遭攔獲時，車上之木材尚未
    經戊○○之員工點材，且當時車子已加好水云云（見原審卷
    第21、93頁）；然被告丙○○卻於原審供述：伊車上之木材
    已點好，當時尚未加水即被攔下云云（見原審卷第20頁），
    被告 2人所供顯然不一，益見其等嗣後辯稱：伊等係至19.2
    公里10公尺處加好水後，欲至18.6公里處迴轉返回第二積材
    場云云，顯係事後卸責之詞。
  4.被告遭查獲後，固於梅園派出所製作筆錄時要求警員拍攝貨
    車上之油錶，而據證人即拍攝油錶之警員庚○○於原審證稱
    ：當時貨車還有1格的油量等語（見原審卷第51頁)。然查，
    被告丙○○自承其租屋在梅園派出所附近（見原審卷第93頁
    ），則被告丙○○自可將貨車開至其租屋處加油後，再開往
    山下。另據證人庚○○於原審所證：距查獲處19公里最近之
    加油站係在苗栗縣卓蘭鎮或大湖鄉等語（見原審卷第52頁）
    ，則被告丙○○之貨車每日往返於租屋處與林班地及積材場
    間，頗為耗油，自不可能經常下山前往卓蘭鎮或大湖鄉加油
    ，且被告己○○於原審之答辯狀中亦自承該貨車之油料僅剩
    1格，並不足以開至最近之加油站等語（見原審卷第24頁)，
    由此足見被告 2人應有其他的加油方式，否則以該貨車之現
    存油量既不足支撐至最近的加油站加油，該貨車如何繼續在
    山上工作，是被告2人應有備用之油料，足堪認定。本件縱
    查獲時該貨車僅剩1格之油料，然該1格之油料應可供其等開
    至備用油料之放置處加油等情，堪以認定，豈能因該貨車僅
    剩1格油料，即作為有利於被告2人之認定。
  5.又被告 2人所在之林班地要往山下，除行駛司馬限林道經中
    興檢查哨通往大湖鄉外，尚可行駛司馬限林道經梅園派出所
    ，再通過和平鄉之桃山派出所，然後分道，一路至卓蘭鎮○○路再經雙崎派出所後，通往臺中縣東勢鎮等情，除有被告
    等人所提出之路線圖外（見原審卷第26頁），並經證人庚○○於原審（見原審卷第53頁），及證人乙○○於本院證述明
    確（見本院卷第47頁）。而因梅園派出所編制的警力單薄，
    含所長只有4個人，平常大概只有 2個人或3個人在上班，貨
    車如果經過梅園派出所時，不一定會被攔檢，至於桃山派出
    所攔檢的機率就比較高，因為該所的編制有 7個人，而一般
    對於陌生且很少看見在林區進出的大貨車，都會特別留意加
    強攔檢，對於比較孰悉的大貨車，也知道他們在司馬限林道
    載運木材則不會攔檢，只要從監視器看這部貨車都是進進出
    出，就知道他有在山上工作，被告 2人於案發之前，他們的
    大貨車有在司馬限林道進進出出等情，亦據證人乙○○於本
    院證稱屬實（見本院卷第47頁），此亦核與被告丙○○於原
    審自承：伊於 97年7月13日，駕駛貨車經過梅園派出所時，
    警員並未攔車檢查等語相符（見原審卷第86、87頁），足見
    被告等人辯稱：伊等下山一定會經過中興檢查哨，而遭攔檢
    云云，顯與事實不符。又被告己○○於原審雖另辯稱：司馬
    限林道經梅園派出所通往卓蘭鎮○○○路線，須經過雙崎派
    出所，如有載運木材仍會遭該派出所攔獲云云（見原審卷第
    56頁）。然從司馬限林道經由梅園派出所、桃山派出所後，
    即另分兩路，一路至卓蘭鎮○○路再經雙崎派出所後，通往
    臺中縣東勢鎮等情，已據證人乙○○證述如前，是被告己○○辯稱一定會經過雙崎派出所而遭攔檢云云，自不足採信。
    至於貨車上所載運之木材超過車斗之部分，是否有以黑網或
    帆布遮掩，與被告 2人有無竊盜之行為無關；而審判實務亦
    常見在光天化日下公然作姦犯科之徒，豈能因本案係發生於
    大白天，即謂被告2人無犯罪之可能。
  6.至被告2人於本院雖另辯稱：被告己○○先前係因丁○○（
    即告訴人戊○○之弟）之引介，始為告訴人承攬採運木材的
    工作，惟嗣後丁○○與告訴人因家產分割發生糾紛，而起爭
    端，告訴人並認被告 2人係受丁○○之指使而為竊盜行為，
    故聲請傳訊丁○○以證明告訴人之認知及於原審所證確有偏
    頗云云（見本院卷第34頁），而證人丁○○於本院亦證稱：
    是伊推薦己○○給伊哥哥戊○○，而伊嗣後亦曾因繼承的問
    題與戊○○有點不爽快，本案發生後，戊○○有叫他太太打
    電話叫伊去山上，當時己○○告訴伊，戊○○有說可以不提
    告訴，但有一個條件，就是要把幕後指使者說清楚，雖然戊○○沒有指名道姓該幕後指使者係何人，但有點在影射伊等
    語（見本院卷第49頁)。但查，被告2人竊取木材後，必有收
    贓者，告訴人因而懷疑可能另有其他涉案者，並不悖於常理
    ，況被告 2人若無竊取本案之日本杉，縱告訴人與丁○○有
    家產之繼承糾紛，亦與被告2人無關，被告2人上開所辯自屬
    無稽。另證人丁○○於本院雖另證稱：伊16歲就到山上工作
    ，所以非常熟悉當地的路況，桃山派出所攔檢很嚴格，沒有
    砍伐證，或木材沒有綁都會被攔檢，木材如果沒有綁好載運
    下山時，可能就會滾落，司馬限林道18.6公里及19.2公里處
    都有迴轉處，但18.6公里處是比較平坦，大貨車比較好迴轉
    ，19.2公里處則比較陡峭，如果是小客車是很容易迴轉，如
    果是大貨車就比較困難等語（見本卷第頁49頁反面）。然查
    ，證人丁○○於本院亦證稱：伊不是很了解有關攔檢的情形
    等語，是其既不知攔檢之情形，故其上開有關攔檢部分之陳
    述顯係其自行推測之詞，無從作為有利於被告之認定；而本
    案之大貨車在19.2公里處很容易迴轉等情，已據證人乙○○
    證述如前，而乙○○出任梅園派出所所長已有2年3個月的時
    間，亦據證人乙○○於本院證述在卷（見本院卷第47頁），
    衡情對於當地之路況應甚為熟悉，且其與告訴人及被告 2人
    又無任何親屬故舊之關係，其以客觀第三者之立場所為之陳
    述自較證人丁○○更具公信力，況證人丁○○於本院亦自承
    ：伊並無大貨車之駕照等語（見本院卷第49頁反面），丁○○並未領得大貨車之駕照，其又如何能判斷大貨車在司馬限
    林道19.2公里處迴轉困難，丁○○上開所證亦不足作為有利
    於被告2人之認定。
  7.綜上所述，被告 2人之辯解顯與經驗法則、論理法則有違，
    無非卸責之詞，不足憑採。
  (三)此外，並有贓物認領保管單在卷可查（見偵查卷第21頁），
    本案事證已臻明確，被告2人之犯行均堪認定。
二、核被告2人所為，均係犯刑法第 320條第1項普通竊盜罪，被
    告 2人就上開犯行，彼此間互有犯意聯絡及行為分擔，應論
    以共同正犯。原審以被告2人罪證明確，適用刑法第320條第
    1項、第28條，刑法施行法第 1條之1之規定，予以論罪，並
    審酌被告己○○除於85年間因勞工安全衛生法案件，經判處
    有期徒刑5月，緩刑2年，及於89年間因懲治走私條例案件，
    經判處有期徒刑10月，緩刑 5年，刑之宣告均因緩刑期滿未
    經撤銷而失其效力；被告丙○○除於86年間因傷害案件，經
    判處有期徒刑3月，緩刑2年，刑之宣告因緩刑期滿未經撤銷
    而失其效力，及於89年間因傷害案件，經判處有期徒刑 4月
    ，易科罰金執行完畢外，別無其他犯罪紀錄，素行尚可，有
    臺灣高等法院被告前案紀錄表在卷可參。其等為貪圖私利，
    而為上開竊盜行為，犯行殊值非議，雖其竊取之財物價值不
    高，犯罪手段尚稱平和，惟其等始終否認犯行，飾詞矯辯，
    犯後態度不佳，浪費司法資源至鉅，且迄未與被害人和解，
    另參酌檢察官具體求處之刑度，及被告之智識程度、生活狀
    況、品行等一切情狀，就被告己○○部分量處有期徒刑10月
    就被告丙○○部分量處有期徒刑8月，認事用法並無不當，
    量刑亦屬妥適，被告2人上訴意旨猶執前詞，指摘原判決不
    當，為無理由，應予駁回。
三、末查，被告丙○○於89年間曾犯傷害案件，經判處有期徒刑
    4月，於 91年12月24日易科罰金執行完畢，其因故意犯罪受
    有期徒刑以上刑之宣告，於執行完畢後， 5年以內未曾因故
    意再受有期徒刑以上刑之宣告，有上開前案紀錄表在卷可參
    。其係僅受雇於被告己○○，於本案中之犯罪情節較輕，且
    事後亦與告訴人達成和解，告訴人亦表示願給予其自新之機
    會，有和解書附卷可參（見本院卷第61頁），本院認被告丙○○受此科刑宣告，應知警惕，而無再犯之虞，爰併予宣告
    緩刑3年，以啟自新。
據上論斷，應依刑事訴訟法第368條，刑法第34條第1項第2款，
判決如主文。
本案經檢察官甲○○到庭執行職務。
中    華    民    國    98    年    5     月    21    日
            刑事第十庭    審判長法  官  林  照  明
                                法  官  林  欽  章
                                法  官  蔡  名  曜
以上正本證明與原本無異。
不得上訴。
                                書記官  劉  恒  宏
中    華    民    國    98    年    5     月    25    日
附錄論罪科刑法條全文
中華民國刑法第320條：
意圖為自己或第三人不法之所有，而竊取他人之動產者，為竊盜
罪，處5 年以下有期徒刑、拘役或5 百元以下罰金。
意圖為自己或第三人不法之利益，而竊佔他人之不動產者，依前
項之規定處斷。
前二項之未遂犯罰之。


司法院資訊處製作；財團法人民間司法改革基金會備份。
